【裁判字號】    96,交易,722
【裁判日期】    981125
【裁判案由】    過失致死等
【裁判全文】
臺灣士林地方法院刑事判決             96年度交易字第722號
公  訴  人  臺灣士林地方法院檢察署檢察官
被      告  丁○○
上列被告因過失致死等案件，經檢察官提起公訴（95年度偵字第
6266、7800號），被告於準備程序中就被訴事實為有罪之陳述，
本院裁定改行簡式審判程序，並判決如下：
    主  文
丁○○因過失致人於死，處有期徒刑壹年，減為有期徒刑陸月，
如易科罰金，以銀元佰元即新臺幣玖佰元折算壹日；又服用酒
類，不能安全駕駛動力交通工具而駕駛，處有期徒刑肆月，減為
有期徒刑貳月，如易科罰金，以銀元佰元即新臺幣玖佰元折算
壹日。應執行有期徒刑柒月，如易科罰金，以銀元佰元即新臺
幣玖佰元折算壹日。緩刑年。
    事  實
一、丁○○明知服用酒類後不得駕駛動力交通工具，卻仍自民國
    95年2 月22日21時起至同年月23日1時 許，先後在臺北市北
    投區○○○路某友人住處及臺北縣蘆洲市○○路、復興路附
    近某海產店內飲用小米酒及啤酒，已達不能安全駕駛動力交
    通工具之程度，仍騎乘JNS-333 號重型機車，後座搭載羅雅
    庭，於95年2 月23日5 時10分許，沿臺北市士林區○○○道
    ○ 段南往北上坡方向行駛，途經同路段第131 號電線桿前，
    原應注意車輛應遵行在車道內行駛及行車時速不得超過50公
    里，而依當時路面無缺陷及障礙物，且夜間有照明、視距良
    好，並無不能注意之情況，竟超速行駛至對向車道，適乙○○（所涉過失致死部分，另經臺灣士林地方法院檢察署檢察
    官為不起訴處分確定）駕駛1879-DB 號自用小貨車，自同路
    段北往南下坡車道行駛至前開地點，見狀立即向左方（即對
    向上坡車道）閃避，惟丁○○因酒精作用造成反應遲緩及超
    速駕駛，致乙○○仍閃避不及，其自用小貨車右前車頭撞上
    丁○○之機車車頭，致使丁○○、羅雅廷人車倒地，羅雅庭
    因而受有頭部外傷、顱內出血、腦腫、腦幹衰竭及左側大腿
    骨骨折等傷害，丁○○、羅雅廷經緊急送醫救護後，經抽血
    檢測發現丁○○血液中酒精濃度高達167mg/dl，換算呼氣酒
    精濃度為0.835mg/l （起訴書誤載為0.79mg/l）。而羅雅庭
    終因顱腦損傷併顱內出血，於95年3 月23日21時15分不治死
    亡。
二、案經羅雅庭之父戊○○、母甲○○告訴暨臺北市政府警察局
    士林分局報請臺灣士林地方法院檢察署檢察官偵查起訴。
    理  由
一、本案被告丁○○所犯係死刑、無期徒刑、最輕本刑為3 年以
    上有期徒刑或高等法院管轄第一審案件以外之罪，其於準備
    程序期日就被訴事實為有罪之陳述，經本院告知簡式審判程
    式之旨，並聽取公訴人、被告之意見後，經合議庭裁定由受
    命法官獨任進行簡式審判程序，合先敘明。又按簡式審判程
    序之證據調查，不受刑事訴訟法第159 條第1 項所定：「被
    告以外之人於審判外之言詞或書面陳述，不得作為證據。」
    之限制，此見同法第273 條之2 規定甚明，據此，證人即告
    訴人甲○○及證人乙○○於警詢時所為之陳述，證人即告訴
    人戊○○及甲○○、證人乙○○、丙○○○於偵訊中具結後
    所為之證述，雖均係被告以外之人於審判外之陳述，惟因本
    案採行簡式審判程序，復無其他不得做為證據之法定事由，
    揆諸首揭說明，應認均具證據能力。
二、上開犯罪事實，迭據被告丁○○於警詢、偵訊及本院審理時
    坦承不諱，並有下列證據可以佐證：
(一)酒後駕車部分：
  1.被告坦承於上揭時、地，酒後已達不能安全駕駛動力交通工
    具之程度，猶仍騎駛車號JNS-333 號重型機車肇事等情，且
    有臺北市政府警察局舉發違反道路交通管理事件通知單及新
    光醫院病理檢驗科生化組檢驗報告各1 紙在卷可稽。
  2.按測得之呼氣酒精濃度乘以200 為當時血中酒精濃度，且當
    人飲酒後，若以呼氣酒精濃度測試器測得之濃度達到每公升
    0.5 毫克時，其反應較慢，感覺減低，將影響駕駛；達到每
    公升0.75毫克時，思考、個性及行為均會改變；達到每公升
    1.0 毫克時，步態不穩，噁心嘔吐，精神混惑不清晰；達到
    每公升1.5 毫克時，說話不清楚，感覺喪失，視力模糊；達
    到每公升2.0 毫克時，體溫與血糖均降低，肌肉控制差，甚
    且導致癲癇發作；達到每公升3.5 毫克時，則已至神智不清
    ，反射減低及呼吸抑制等情事，業經行政院國軍退除役官兵
    輔導委員會臺北榮民總醫院88年8 月5 日（88）北總內字第
    26868 號函闡釋綦詳，此為本院審理同類案件而於職權上所
    悉之事項。經查，被告肇事送醫後，其血液中所含酒精濃度
    成分經檢驗結果，達167mg/dl，換算其呼氣酒精濃度達每公
    升0.835 毫克，此有前開新光醫院檢驗報告1 紙在卷可考；
    參以被告係95年2 月23日5 時10分許酒後駕車肇事，經送醫
    後，於同日6 時31分始對被告進行血液酒精濃度檢測，則被
    告自駕車至酒測之時間又已經過相當之時間，依一般人體內
    酒精含量之代謝率計算，被告酒後駕駛動力交通工具時，其
    體內所含酒精濃度當較嗣後驗得之血液中酒精濃度167mg/dl
    （相當於呼氣酒精濃度公升0.835 毫克）為高，又有肇事之
    異常駕駛行為，均足見被告肇事前已因服用酒類確已達不能
    安全駕駛動力交通工具之程度，至為灼然。從而，堪認被告
    此部分之自白與事實相符，其服用酒類，不能安全駕駛動力
    交通工具而駕駛之犯行至堪認定。
(二)過失致羅雅庭死亡部分：
  1.被告坦承於上述時、地酒醉駕車，嗣於95年2 月23日5 時10
    分許，於臺北市士林區○○○道○ 段第131 號電線桿前，與
    乙○○所駕駛之1879-DB 號自用小貨車發生車禍，致羅雅庭
    受有顱內出血等傷害，嗣經送醫仍不治死亡等情，業據證人
    即告訴人甲○○及證人乙○○於警詢、偵訊時證述綦詳，核
    與告訴人即證人戊○○及證人丙○○○於偵訊時所證大致相
    符。此外，被害人羅雅庭因本件事故送醫後，證實其因本件
    事故受有頭部外傷、顱內出血、腦腫、腦幹衰竭及左側大腿
    骨骨折等傷害，終因顱腦損傷併顱內出血，於95年3 月23日
    21時15分不治死亡等情，亦經臺灣臺南地方法院檢察署檢察
    官督同法醫師相驗屬實，製有臺灣臺南地方法院檢察署95年
    3 月25日南相甲字第32504 號相驗屍體證明書、法醫驗斷書
    及採證照片共16幀在卷可憑。
  2.按道路交通安全規則所稱之汽車乃指在道路上不依軌道或電
    力架線而以原動機行駛之車輛，包括機械腳踏車，此該規則
    第2 條第1 項第1 款定有明文。次按汽車駕駛人飲用酒類後
    ，其吐氣所含酒精濃度超過每公升0.25毫克，不得駕車；又
    行車速度，依標誌或標線之規定，無標誌或標線者，在市區
    道路，時速不得超過50公里，道路交通安全規則第114 條第
    2 款、第93條第1 項第l 款分別定有明文。而本件依道路交
    通事故調查報告表 (一)、 (二)、道路交通事故現場圖、現
    場相片所示，肇事地點之路況、視距均良好，並無不能注意
    之情事，被告行經該路段，因自己飲酒致醉，導致注意力無
    法集中，酒後已達不能安全駕駛動力交通工具之程度，猶仍
    放縱己意，騎駛車號NS-333號重型機車之動力交通工具，超
    速駛入對向車道，致肇本件車禍，其有過失甚明，而臺北市
    車輛行車事故鑑定委員會、臺北市車輛行車事故鑑定覆議委
    員會及國立交通大學亦同此見解，認：「丁○○駕駛JNS-3
    33號重機車：（1） 涉嫌跨越行車分向限制線駛入來車道（
    肇事原因）。（2） 酒精濃度超過規定標準駕車（肇事原因
    ）（3） 涉嫌超速行駛（肇事原因）。」、「綜合研析，丁○○體內酒精濃度過量，夜間駕駛重型機車，跨越分向限制
    線、駛入來車道，為肇事原因。」，此有臺北市車輛行車事
    故鑑定委員會95年10月18日北鑑審字第09530368 600號函覆
    鑑定意見書、臺北市政府交通局95年12月22日北市交五字第
    09536123300 號函覆鑑定覆議意見書、國立交通大學97年2
    月19日交大管運字第0970002522號函覆行車事故鑑定意見書
    在卷足佐。而被告之過失行為與被害人之死亡結果之間顯有
    相當因果關係，是被告自白堪認與事實相符，其犯行至堪認
    定。
(三)綜上，本案事證明確，被告犯行洵堪認定，均應依法論科。
三、論罪科刑
(一)刑法修正之比較
  1.被告丁○○行為後，刑法第185 條之3 不能安全駕駛動力交
    通工具罪於97年1 月2 日修正公布，修正後刑法第185 條之
    3 之法定刑為「1 年以下有期徒刑、拘役或科或併科15萬元
    以下罰金」，與修正前該罪之法定刑「1 年以下有期徒刑、
    拘役或3 萬元以下罰金」相較，修正後刑法第185 條之3 之
    法定刑度顯較修正前為重，依刑法第2 條第1 項前段規定，
    自應適用97年1 月2 日修正前刑法第185 條之3 之規定，對
    被告較為有利。
  2.次按被告行為後，94年2 月2 日修正公布之刑法部分修正條
    文，業於95年7 月1 日施行。修正後刑法第2 條第1 項規定
    ：「行為後法律有變更者，適用行為時之法律。但行為後之
    法律有利於行為人者，適用最有利於行為人之法律」，上揭
    條文係規範行為後法律變更所生新舊法律比較適用之準據法
    ，於刑法修正施行後，應適用上揭條文之規定，為「從舊從
    輕」之比較。又法律變更之比較適用，比較時應就罪刑有關
    之共犯、未遂犯、想像競合犯、牽連犯、連續犯、結合犯，
    以及累犯加重、自首減輕暨其他法定加減（如身分加減）與
    加減例等一切情形，綜其全部罪刑之結果而為比較；且就比
    較之結果，須為整體之適用，不能割裂分別適用各該有利於
    行為人之法律，此即法律變更之比較適用所應遵守之「罪刑
    綜合比較原則」及「擇用整體性原則」（最高法院24年上字
    第4634號判例、27年上字第2615號判例、95年第8 次刑事庭
    會議決議意旨參照）。茲就與本案相關之刑法修正前後條文
    比較，分述如下：
  (1)修正前刑法第33條第5 款規定罰金為銀元1 元以上，換算為
    新臺幣後，為新臺幣3 元以上。修正後同條款則規定「罰金
    ：新臺幣一千元以上，以百元計算之。」。是比較新舊法之
    結果，新法未較有利被告，依刑法第2 條第1 項前段規定，
    本案關於刑法第185 條之3 、第276 條第1 項之法定刑罰金
    部分，自應適用行為時之法律即舊刑法第33條第5 款規定決
    定其罰金部分之法定刑。
  (2)修正前刑法第41條第1 項前段規定：「犯最重本刑為五年以
    下有期徒刑以下之刑之罪，而受六個月以下有期徒刑或拘役
    之宣告，因身體、教育、職業、家庭之關係或其他正當事由
    ，執行顯有困難者，得以一元以上三元以下折算一日，易科
    罰金」，暨修正前罰金罰鍰提高標準條例第2 條前段規定（
    業因配合刑法修正而經公告刪除）：「依刑法第四十一條易
    科罰金或第四十二條第二項易服勞役者，均就其原定數額提
    高為一百倍折算一日」，被告行為時之易科罰金折算標準，
    本應以銀元300 元折算1 日，經以現行法規所定貨幣單位折
    算新臺幣條例第二條規定之折算比例，換算其單位幣值為新
    臺幣，即應以新臺幣900 元折算1 日。較之95年7 月1 日修
    正施行之刑法第41條第1 項前段規定：「犯最重本刑為五年
    以下有期徒刑以下之刑之罪，而受六個月以下有期徒刑或拘
    役之宣告者，得以新臺幣一千元、二千元或三千元折算一日
    ，易科罰金」，修正前之折算標準顯然較有利於被告，依刑
    法第2 條第1 項前段之規定，仍應依修正前刑法第41條之規
    定。
  (3)修正前刑法第51條規定：「數罪併罰，分別宣告其罪之刑，
    依左列各款定其應執行者：」其中第5 款規定：「宣告多數
    有期徒刑者，於各刑中之最長期以上，各刑合併之刑期以下
    ，定其刑期。但不得逾二十年。」修正後刑法第51條第5 款
    規定：「宣告多數有期徒刑者，於各刑中之最長期以上，各
    刑合併之刑期以下，定其刑期。但不得逾三十年。」比較結
    果，修正後刑法並非較有利於行為人，依刑法第2 條第1 項
    前段之規定，仍應依修正前刑法，定其應執行之刑。
  (4)綜上所述，以整體適用修正前之相關規定，有利於被告。
  (5)另被告行為後刑法施行法第3 條之1 已於94年2 月2 日總統
    令修正，並自95年7 月1 日施行，該條第2 項規定：「於94
    年1 月7 日刑法修正施行前犯併合處罰數罪中之一罪，且該
    數罪均符合第41條第1 項得易科罰金之規定者，適用90年1
    月4 日修正之刑法第41條第2 項規定。」，此條修正理由為
    ，配合刑法第41條第2 項關於數罪併罰合併定應執行刑逾六
    月，不得易科罰金之修正，為解決犯併合處罰之數罪可否易
    科罰金之新舊法律適用疑義，爰於第3 項增訂本次修正刑法
    施行前犯併合處罰數罪中之一罪，且該數罪均符合第41條第
    1 項得易科罰金之規定者，適用舊法之規定（即修正前刑法
    第41條第2 項），以利被告，並杜爭議，是依上開立法理由
    知，該條立法之目的即在避免比較新舊法之煩瑣，且該條係
    屬準據法之特別規定，自無再行比較新舊法適用之問題，附
    此敘明。
(二)法律之適用
  1.核被告丁○○所為，係犯97年1 月2 日修正前刑法第185 條
    之3不 能安全駕駛動力交通工具罪及同法第276 條第1 項之
    過失致死等罪。
  2.按汽車駕駛人，無駕駛執照駕車、酒醉駕車、吸食毒品或迷
    幻藥駕車、行駛人行道或行經行人穿越道不依規定讓行人優
    先通行，因而致人受傷或死亡，依法應負刑事責任者，加重
    其刑至二分之一，道路交通管理處罰條例第86條第1 項定有
    明文。查被告丁○○酒醉駕車，因而致人死亡，所犯過失致
    人於死罪，應依道路交通管理處罰條例第86條第1 項規定加
    重其刑。被告所犯上開2 罪，犯意各別，行為互殊，應分論
    併罰。
  3.本院審酌刑法增訂第185 條之3 服用酒類，不能安全駕駛動
    力交通工具而駕駛罪之立法目的，乃在促使駕駛人保持清晰
    、正常之判斷、反應能力，減低交通事故之發生，以保障整
    體用路人之生命、身體、財產法益，被告之所為，除無視交
    通安全規則所科予之注意義務外，更嚴重悖離上開法條之立
    法政策目的，且導致被害人死亡，犯罪情節及過失程度匪淺
    ，惟姑念被告於本件車禍後能與告訴人達成和解並已賠償部
    分損害，取得告訴人之諒解，此有卷附和解契約書、告訴人
    刑事陳述意見狀足按，應可稍許彌補告訴人之精神損害，復
    斟酌被告無前科紀錄之素行，於本院審理時終能坦承犯行，
    態度尚可等一切情狀，就被告所犯上開2 罪，分別量處如主
    文所示之刑，以示懲儆。
  4.又被告所犯本案過失致死及公共危險等罪之犯罪時均係在96
    年4 月24日以前，合於中華民國96年罪犯減刑條例第2條 第
    1 項第3 款所規定減刑條件，併就被告所處上開宣告刑均減
    刑，並諭知易科罰金之折算標準及定執行刑如主文所示。
  5.被告前未曾故意犯罪受有期徒刑以上刑之宣告，有卷附臺灣
    高等法院被告前案紀錄表足稽，素行良好，此次係一時失慮
    ，偶發犯罪，且於本院審理時已坦承犯行，並與告訴人達成
    和解，取得其諒解且已給付部分和解金額，經此刑之宣告後
    當知所惕勉自勵，信無再犯之虞，足認本件之宣告刑以暫不
    執行為適當，爰依修正後刑法第74條第1 項第1 款之規定，
    併予宣告緩刑3 年，以啟自新。
據上論斷，應依刑事訴訟法第299 條第1 項前段，道路交通管理
處罰條例第86條第1 項，刑法第2 條第1 項前段、第276 條第1
項，97年1 月2 日修正前刑法第185 條之3 ，95年7 月1 日修正
施行前刑法第41條第1 項前段、第2 項、第51條第5 款、95年7
月1 日修正施行後刑法第74條第1 項第1 款，刑法施行法第1 條
之1 第1 項、第2 項前段但書，中華民國九十六年罪犯減刑條例
第2 條第1 項第3 款、第7 條、第9 條、第10條，判決如主文。
本案經檢察官彭康凡到庭執行職務。
中    華    民    國    98    年    11    月    25    日
                  刑事第八庭法  官  陳俞婷
以上正本證明與原本無異。
如不服本判決應於收受判決後10日內向本院提出上訴書狀，並應
應敘述具體理由。其未敘述上訴理由者，應於上訴期間屆滿後20
日內向本院補提理由書(均須按他造當事人之人數附繕本)「切勿
逕送上級法院」。
                            書記官  郭娜羽
中    華    民    國    98    年    11    月    25    日


司法院資訊處製作；財團法人民間司法改革基金會備份。
